台灣台北地方法院刑事判決　　　　　　八十九年度交易字第三四四號
　　公　訴　人　台灣台北地方法院檢察署檢察官
　　被　　　告　乙○○
右列被告因過失致死等案件，經檢察官提起公訴（八十九年度偵字第一六五○一號、
第一六九四五號），本院判決如左：
    主    文
乙○○服用酒類，不能安全駕駛動力交通工具而駕駛，科罰金貳萬元，如易服勞役，
以參佰元折算壹日；又因過失致人於死，處有期徒刑壹年拾月。
    事    實
一、乙○○曾因竊盜案件，於民國八十九年六月十二日，經台灣台北地方法院判處有
    期徒刑七月，緩刑五年，現仍緩刑期間，竟仍不知悔改，復於八十九年八月三日
    晚上九時至十一時許，與魯政庸、陳志鑫，在台北縣新店市○○路二十一號即魯
    政庸所經營之鐵工廠內，共同飲用啤酒，因服用酒類過量，已達反應較慢、感覺
    減低、思考改變，並影響駕駛能力而不能安全駕駛動力交通工具之狀態下，於同
    年月日晚上十一時十分許，竟於飲酒結束後，無照駕駛魯政庸所有，車號ＨＩ－
    ○五七六號自用小客車，搭載魯政庸及陳志鑫，由台北縣三峽往新店之方向行駛
    ，行經台北縣新店市○○路○段三三七號前時，應注意飲酒後吐氣所含酒精成份
    超過每公升零點二五毫克以上時，不得駕車，在市區道路時速不得超過四十公里
    （九十年五月三十日始修正為五十公里，並於同年六月一日施行），且汽車在設
    有禁止超車標線處所之路段行駛時，不得超車，依當時情形，又無不能注意情事
    ，竟疏於注意上開規定，飲酒後以超過限速四十公里達九十公里之時速，貿然跨
    越雙黃線超越前方車號不明之車輛後，因車速過快，失控衝至對向車道，以致所
    駕駛車輛右前車頭迎面與行駛在對向車道，由劉坤義所駕駛之新店客運ＦＸ－三
    一一號營業大客車右前方發生衝撞，使新店客運上之乘客蔡壁如（本院審理中撤
    回告訴）、陳淑珠因此均受有頭部外傷併頭皮撕裂傷之傷害，自小客車上之乘客
    魯政庸及陳志鑫因顱內出血而當場死亡。嗣員警據報前往處理，未查明肇事人姓
    名前，乙○○在場並當場承認為肇事者而自首，警員將乙○○送財團法人天主教
    耕莘醫院急救，經醫院抽血進行酒精檢測，測得其血中所含酒精濃度含量達七十
    五ｍｇ／ｄＬ（換算成呼氣檢測值為每公升零點三二七毫克），始查得上情。
二、案經蔡壁如訴由台北縣警察局新店分局報請台灣台北地方法院檢察署檢察官暨檢
    察官自動檢舉偵查起訴。
    理    由
一、右開事實，業據被告乙○○於警訊、偵審中坦承不諱，核與證人即客運車之駕駛
    劉坤義、客運車之乘客蔡壁如、陳淑珠、許雪嬌及現場處理之員警甲○○、丁○
    ○證述情節相符，並有抽取被告血液檢驗血液中酒精成分之財團法人天主教耕莘
    醫院急診生化申請單、道路交通事故調查報告表、現場照片八張、車損照片十三
    張及查明乙○○無考領駕照紀錄之交通部公路局台北區監理所九十年八月三日九
    ○北監二字第九○一八八二四號函在卷為憑。被害人魯政庸、陳志鑫因本件車禍
    死亡，亦經台灣台北地方法院檢察署檢察官督同法醫師相驗明確，有相驗筆錄、
    相驗屍體證明書、驗斷書、及相驗照片四十六張附卷可考。又飲酒後吐氣酒精濃
    度達於每公升０．二五毫克時，即有複雜技巧障礙、駕駛能力變壞之輕度之中毒
    症狀，肇事率為一般未飲酒者之二倍，又如已達於每公升０．四毫克，其肇事率
    較一般未飲酒者之六倍，此有行政院國軍退除役官兵輔導委員會台北榮民總醫院
    八十八年八月五日（八八）北總內字第二六八六八號函及中央警察大學交通學系
    暨交通管理研究所教授蔡志中之研究報告各一紙在卷可稽，此項認定標準僅屬檢
    警取締酒後駕車之參考，固無拘束本院之效力，惟被告飲酒已達每公升０．三二
    七毫克，顯然已超出每公升０．二五毫克甚多，且以被告駕車跨越雙黃線超車，
    所駕駛車輛失控無法及時駛回順向車道以致肇事等情，顯然被告有飲酒後已達不
    能駕駛動力交通工具之情形。按駕駛人飲酒後吐氣所含酒精濃度超過每公升零點
    二五毫克以上時，不得駕車；行車速度，依標誌之規定，無標誌者，在市區道路
    ，時速不得超過四十公里（修正前）；汽車在設有禁止超車標線處所之路段行駛
    時，不得超車，道路交通安全規則第一百一十四條第二款、第九十三條、第一百
    零一條第二款分別定有明文。而本件依道路交通事故調查報告表及所繪現場圖，
    肇事地點為無標誌、號誌之市區道路，足證肇事地點速限為時速四十公里，且被
    告自承於右開時地駕車速度為九十公里以上，顯見本件車禍發生乃因被告駕車行
    經該路段時，本應注意上開速限之規定，依當時情形，並無不能注意情事，竟因
    酒後注意力無法集中，貿然以時速九十公里速度超速跨越雙黃線行駛，終因車速
    過快，閃煞不及，與對向道之大客車互撞，其有過失甚明。再被告之過失行為與
    被害人魯政庸、陳志鑫因本件車禍死亡間，有相當因果關係。本件事證明確，犯
    行洵堪認定。
二核被告乙○○酒後不能安全駕駛動力交通工具而駕駛所為，係犯刑法第一百八十
    五條之三公共危險罪；被告過失致死所為，係犯刑法第二百七十六條第一項之過
    失致人於死罪。又被告一行為觸犯數過失致人於死罪，為裁判上一罪之想像競合
    犯，依刑法第五十五條前段之規定，從一重處斷。再被告為汽車駕駛人，因無駕
    駛執照駕車、酒醉駕車，因而致人死亡，依法應負刑事責任者，依道路交通管理
    處罰條例第八十六條第一項規定，就過失致人於死罪，加重其刑至二分之一。被
    告於肇事後，警員據報前往現場處理，被告在場，並當場承認為肇事者，此有自
    首報告表在卷為憑，自屬於對未發覺之罪自首而接受裁判，依刑法第六十二條前
    段，就過失致人於死罪，先加後減輕其刑。被告所犯上開二罪間，犯意各別，行
    為互異，應分論併罰。爰審酌被告過失責任非輕，並遲未與被害人陳志鑫家屬達
    成和解，及其素行、品行、犯罪手段、所生損害、犯後態度等一切情狀，分別量
    處如主文所示之刑，並就公共危險罪部分，諭知易服勞役之折算標準。至被告同
    一過失行為，致蔡壁如受有頭部外傷併頭皮撕裂傷之傷害與魯政庸、陳志鑫之死
    亡，自屬同時觸犯刑法第二百八十四條第一項前段之過失傷害罪及第二百七十六
    第一項之過失致死罪之想像競合犯，惟告訴乃論之罪，告訴人於第一審辯論終結
    前得撤回告訴，刑事訴訟法第二百三十八第一項定有明文，本件告訴人蔡壁如，
    業於本院審理中，依刑法第二百八十七條之規定撤回其過失傷害告訴，因想像競
    合犯屬裁判上一罪，自毋庸另為不受理判決之諭知，附此敘明。
三據上論斷，應依刑事訴訟法第二百九十九條第一項前段，刑法第一百八十五條之
    三、第二百七十六條第一項、第五十五條、第四十二條第二項、第六十二條前段
    ，道路交通管理處罰條例第八十六條第一項、罰金罰鍰提高標準條例第一條前段
    、第二條，判決如主文。
本案經檢察官丙○○到庭執行職務。
中      華      民      國    九十一    年      三      月    二十一    日
                                  台灣台北地方法院交通法庭
                                      法  官  劉  嶽  承
右正本證明與原本無異。
如不服本判決，應於判決送達後十日內向本院提出上訴狀(應抄附繕本)。告訴人
或被害人如對於本判決不服者，應具備理由請求檢察官上訴，其上訴期間之計算
係以檢察官收受判決正本之日期為準。
                                      書記官  江  虹  儀
中      華      民      國      九十一      年    三    月  二十二    日
附錄本案論罪科刑法條全文：
刑法第二百七十六條第一項
一因過失致人於死者，處二年以下有期徒刑、拘役或二千元以下罰金。
二從事業務之人，因業務上之過失犯前項之罪者，處五年以下有期徒刑或拘役，得併
 科三千元以下罰金。
刑法第一百八十五條之三
服用毒品、麻醉藥品、酒類或其他相類之物，不能安全駕駛動力交通工具而駕駛者，
處一年以下有期徒刑、拘役或三萬元以下罰金。
